【裁判字號】    97,交易,745
【裁判日期】    971230
【裁判案由】    過失致死等
【裁判全文】
臺灣臺中地方法院刑事判決             97年度交易字第745號
公  訴  人  臺灣臺中地方法院檢察署檢察官
被      告  乙○○
上列被告因過失致死等案件，經檢察官提起公訴（97年度偵字第
25460號），本院判決如下：
    主    文
乙○○因過失致人於死，處有期徒刑陸月，如易科罰金，以新臺
幣壹仟元折算壹日。緩刑貳年。
    犯罪事實
一、乙○○於民國97年9月21日7時10分許，駕駛車牌號碼7703-W
    D號自小客車，沿臺中縣神岡鄉○○路由西往東（神岡往豐
    原）方向行駛，途經同路895之1號前時，其原應注意汽車迴
    轉時，在劃有分向限制線、禁止超車線之路段，不得迴車，
    且汽車迴車前，應暫停並顯示左轉燈光或手勢，看清無來往
    車輛，始得迴轉。而依當時天氣晴、有日間自然光線，行駛
    之柏油路面乾燥、無缺陷且無障礙物，視距良好等情形，並
    無不能注意之情事，竟疏未注意及此，未留意來往車輛，並
    貿然在上開路段迴車，適蕭阿盞騎乘車牌號碼393-BXZ號重
    機，附載洪淑婷，沿同路同方向行駛至上開地點，乙○○之
    上開自小客車左前車頭處，因而與蕭阿盞之上開重機車車頭
    發生碰撞，致蕭阿盞與洪淑婷人車倒地，蕭阿盞並受有右側
    顴部擦挫傷、右側腋下挫傷、胸部挫傷併有多處肋骨骨折、
    腹部左側挫傷、右側肩胛部擦挫傷、右側上臂擦挫傷、右手
    肘、右手背擦挫傷、右手腕挫裂傷、左上臂上方開放性骨折
    及挫傷、左手部皮下出血傷、右膝部擦挫傷、左腳踝擦傷等
    傷害；洪淑婷則受有右股骨骨折之傷害。蕭阿盞經送醫急救
    後，仍於同日8時3分許，因頭胸腹部外傷併氣血胸等原因，
    傷重不治死亡。乙○○於肇事後，有偵查權限之人知悉犯罪
    人之前，主動向到場處理事故員警陳明自己係肇事者，並陳
    述肇事經過，自首並接受裁判。
二、案經臺中縣警察局豐原分局報請臺灣臺中地方法院檢察署檢
    察官相驗後自動檢舉簽分及蕭阿盞之夫、洪淑婷之法定代理
    人甲○○告訴臺灣臺中地方法院檢察署檢察官偵查起訴。
    理    由
一、按除簡式審判程式、簡易程式及刑事訴訟法第376條第1款、
    第2款所列之罪之案件外，第一審應行合議審判，刑事訴訟
    法第284條之1定有明文。本件被告乙○○所犯係屬刑事訴訟
    法第376條第1款所列之最重本刑為3年以下有期徒刑、拘役
    或專科罰金之罪，依法獨任進行審理程式，合先敘明。
二、又按被告以外之人於審判外之陳述，除法律有規定者外，不
    得作為證據；又被告以外之人於偵查中向檢察官所為之陳述
    ，除顯有不可信之情況者外，得為證據；另被告以外之人於
    審判外之陳述，雖不符前四條之規定，而經當事人於審判程
    序同意作為證據，法院審酌該言詞陳述或書面陳述作成時之
    情況，認為適當者，亦得為證據。當事人、代理人或辯護人
    於法院調查證據時，知有第159條第1項不得為證據之情形，
    而未於言詞辯論終結前聲明異議者，視為有前項之同意；刑
    事訴訟法第159條第1項、第159條之1第2項及第159條之5分
    別定有明文。本件證人林蔡玉娥、被害人家屬甲○○於接受
    警詢或檢察官訊問時所為之證述及陳述，雖係被告以外之人
    於審判外之言詞陳述，惟被告對於證人於警詢、偵訊時陳述
    及證述之證據能力，於本院審理中不爭執，亦未於言詞辯論
    終結前聲明異議，視為於審判程序同意作為證據，且被告以
    外之人於偵查中向檢察官所為之陳述，原則上得為證據，本
    院並審酌上開筆錄作成時之情況尚無不當，依刑事訴訟法第
    159條之1第2項及第159條之5之規定，認有證據能力，併予
    敘明。
三、訊據被告乙○○對於上開犯罪事實於本院審理時坦承不諱，
    核與證人林蔡玉娥、被害人家屬甲○○於警、偵訊中指訴及
    證述之情節相符，並有道路交通事故現場圖、道路交通事故
    調查報告表(一)、(二)、現場照片、道路交通事故肇事人自首情
    形紀錄表、診斷證明書等件在卷足佐。而被害人蕭阿盞經送
    醫急救後，仍因本件車禍所致頭胸腹部外傷併氣血胸等傷害
    ，而於97年9月21日8時3分許不治死亡，亦經檢察官督同法
    醫師相驗屬實，製有相驗筆錄、相驗屍體證明書、驗斷書、
    相驗照片在卷可憑。按汽車迴車時，在劃有分向限制線、禁
    止超車線之路段，不得迴車，且汽車迴車前，應暫停並顯示
    左轉燈光或手勢，看清無來往車輛，並注意行人通過，始得
    迴轉，道路交通安全規則第第106條第2款、第5款訂有明文
    。被告駕車自應注意上述道路交通安全規定。且依當時天氣
    晴、有日間自然光線，行駛之柏油路面乾燥、無缺陷且無障
    礙物，視距良好等情形，並無不能注意之情形，為前開道路
    交通事故調查表(一)所明載，竟疏不注意為之，以致肇事，致
    被害人蕭阿盞受傷死亡及被害人洪淑婷受傷，其駕車行為違
    反上開行車規定，被告自有過失。又被告因其違規駕車行為
    ，對於騎車行經上開肇事路段之被害人，製造法所不容許之
    風險，並且該風險在具體事件歷程中實現，而導致被害人2
    人分別受傷、死亡之構成要件結果之發生，該死亡結果顯可
    歸責於被告，堪認被告過失駕駛行為與被害人之傷害死亡結
    果間，顯有相當因果關係，亦足認定。綜此，本件事證已臻
    明確，被告犯行洵堪認定。
四、核被告所為，係犯刑法第276條第1項之過失致死罪及第284
    條第1項前段之過失傷害罪。被告以一過失駕駛行為，同時
    觸犯上開2罪名，為想像競合犯，應依刑法第55條規定，從
    一重之過失致死罪處斷。被告於肇事後犯罪未發覺前，向到
    場處理事故之員警陳明自己係肇事者及陳述肇事經過，有臺
    中縣警察局道路交通事故肇事人自首情形紀錄表1份在卷可
    考（見相驗卷第18頁），核為對於未發覺之罪自首而接受裁
    判，爰依刑法第62條前段之規定減輕其刑。爰審酌被告之素
    行，其於本件車禍之過失程度非輕，且因其過失行為，導致
    被害人死亡、受傷之結果，被告一時之疏忽，造成死者及其
    家庭因此車禍事故致生永遠無法復原之傷痛，對於死者家屬
    所生之損害程度，更屬無法彌補，惟念及被告事後業與被害
    人家屬達成調解，取得諒解，有臺中線神岡鄉調解委員會調
    解書、匯款單等件附卷可稽，暨被告犯後坦承犯行，犯後態
    度尚稱良好等一切情狀，量處如主文所示之刑，並諭知易科
    罰金之折算標準。末查，被告前未曾受有期徒刑以上刑之宣
    告，有臺灣臺中地方法院檢察署刑案資料查註紀錄表及臺灣
    高等法院被告全國前案紀錄表在卷可按，被告坦承犯行，深
    具悔意，其經此教訓，當知警惕而無再犯之虞，復業已與被
    害人家屬達成和解，取得諒解，且表示願予被告自新之機會
    ，業如前述，本院綜核各情，所宣告之刑，認以暫不執行為
    適當，併予宣告緩刑2年，以啟自新。
據上論斷，應依刑事訴訟法第284條之1、第299條第1項前段，刑
法第276條第1項、第284條第1項前段、第55條、第62條前段、第
41條第1項前段、第74條第1項第1款，刑法施行法第1條之1，判
決如主文。
本案經檢察官丙○○到庭執行職務。
中    華    民    國    97    年    12    月    30    日
                  臺灣臺中地方法院刑事第五庭
                      法  官  吳崇道
以上正本證明與原本無異。
如不服本判決，應於收受送達後10日內向本院提出上訴書狀（應
敘述具體理由並附繕本）。
上訴書狀如未敘述理由，應於上訴期間屆滿後20日內補提理由書
於本院。
                      書記官  黃舜民
中    華    民    國    97    年    12    月    30    日
附錄論罪科刑法條
刑法第276條：
因過失致人於死者，處2年以下有期徒刑、拘役或2千元以下罰金
。
從事業務之人，因業務上之過失犯前項之罪者，處5年以下有期
徒刑或拘役，得併科3千元以下罰金。


司法院資訊處製作；財團法人民間司法改革基金會備份。
